臺灣基隆地方法院刑事裁定　　　　　　　100年度簡抗字第1號
抗　告　人
即受判決人　陳麗那
上列抗告人因聲請再審案件，不服本院九十九年度聲簡再字第四
號中華民國九十九年十二月六日第一審裁定，提起抗告，本院管
轄之第二審合議庭裁定如下：
    主  文
原裁定撤銷。
再審之聲請駁回。
    理  由
一、聲請再審及抗告意旨如附件所載。
二、按聲請再審，應以再審書狀敘述理由，附具原判決之繕本及
    證據，提出於管轄法院為之，刑事訴訟法第四百二十九條定
    有明文。此項法定程式，刑事訴訟法再審編並無準用同法第
    三編有關上訴之規定，自難謂此種訴訟程式之欠缺，法院應
    先命為補正，且非於抗告程序中所得補正。而法院認為聲請
    再審之程序違背規定者，應以裁定駁回之，刑事訴訟法第四
    百三十三條復有明定。故聲請再審之人如有違背首揭法定程
    式者，法院自應依同法第四百三十三條規定，以裁定駁回其
    再審之聲請；如確具有聲請再審之理由，只能另行依法聲請
    （最高法院七十一年台抗字第三三七號判例、八十八年度台
    抗字第四一六號裁判要旨可資參照）。
三、又按刑事訴訟有程序先於實體法則，若原審疏未先就程序是
    否合法予以審查，而誤為實體之裁判，即與上開法則不合；
    再審係為原確定判決認定事實錯誤而設之救濟程序，是聲請
    再審之對象應為確定之實體判決。而受理再審聲請之法院，
    應先審查再審之聲請是否具備合法條件，若其聲請再審之程
    序違背規定時，即應以其聲請不合法，依刑事訴訟法第四百
    三十三條規定裁定駁回之；必再審之聲請合法，始能進而審
    究其再審有無理由（最高法院八十五年度台上字第三三三九
    號、八十六年度台上字第四六二六號、八十七年度台上字第
    三八○五號判決及九十年度台抗字第三八五號裁判要旨可資
    參照）。
四、再按法院認為無再審理由者，應以裁定駁回之。經前項裁定
    後，不得更以同一原因聲請再審，刑事訴訟法第四百三十四
    條亦有明文。此所謂再審經裁定駁回後，不得更以同一原因
    聲請者，係指就聲請再審之原因事實已為實體上之裁判者而
    言，若僅以其聲請之程序不合法，予以駁回，則以同一原因
    重行聲請，並非法所不許（最高法院二五年抗字第二九二號
    判例〈二〉可資參照）。
五、查抗告人於原審聲請再審時，既未提出原判決之繕本，揆諸
    上開說明，此項法定程式之欠缺，原審原應以刑事訴訟法第
    四百三十三條之「聲請再審之程序違背規定」為由，逕以裁
    定駁回。然原審疏未先就上開程序事項是否合法先予審查，
    而誤就有無刑事訴訟法第四百二十條第一項第六款之再審事
    由予以審認，進而以「無再審理由」，依刑事訴訟法第四百
    三十四條第一項之規定，裁定駁回再審之聲請，既與前揭程
    序先於實體法則有悖，且將使抗告人依同法第四百三十四條
    第二項之規定，不得更以同一原因聲請再審。抗告意旨雖未
    指摘及此，惟此為本院應依職權調查之事項，且攸關抗告人
    得否以同一原因聲請再審，應認抗告有理由。爰將原裁定撤
    銷，另依前揭規定，而為適法之裁定。
據上論斷，應依刑事訴訟法第四百十三條、第四百三十三條，裁
定如主文。
中    華    民    國   100    年    5     月    24    日
                  刑事第四庭審判長法  官  鄭景文
                                  法  官  黃永定
                                  法  官  陳賢德
以上正本證明與原本無異。
本件裁定不得抗告。
中    華    民    國   100    年    5     月    27    日
                                  書記官  王靜敏